【裁判字號】    97,交聲,376
【裁判日期】    980105
【裁判案由】    違反道路交通管理處罰條例
【裁判全文】
臺灣宜蘭地方法院交通事件裁定         97年度交聲字第376號
原處分機關  交通部公路總局臺北區監理所宜蘭監理站
異  議  人
即受處分人  甲○○
上列受處分人因違反道路交通管理處罰條例案件，對於交通部公
路總局臺北區監理所宜蘭監理站民國97年11月27日所為之宜監字
第裁43─Z9E000808號裁決聲明異議，本院裁定如下：
    主  文
異議駁回。
    理  由
一、原處分意旨略以：異議人即受處分人甲○○於民國97年10月
    14日上午6時38分許，駕駛車牌號碼MK-4378號自小客車行駛
    於高速公路，不遵使用行車管制規定，在最高速限為時速90
    公里之國道五號高速公路北向39.7公里處，以時速110公里
    之速度超速行駛，經國道公路警察局第九警察隊以公警局交
    字第ZIE002160號製單逕行舉發，交通部公路總局臺北區監
    理所宜蘭監理站遂依道路交通管理處罰條例第33條第1項第1
    款、第63條第1項第1款規定，裁處受處分人罰鍰新臺幣三千
    五百元，並記違規點數一點。
二、異議意旨略以：異議人甲○○固有於97年10月14日上午6時3
    8分許，駕駛車牌號碼MK-4378號自小客車，行經國道五號高
    速公路北向39.7公里處，然異議人當時並未有超速之違規行
    為，本件舉發員警並沒有提出科學證據證明異議人有違規超
    速之行為。本件舉發地點前方關於速限之標示不明，異議人
    根本不知該地限速為90公里。況且，警方也沒有在舉發地點
    前的300公尺處設置前有測速照相之警告標示，所以本件舉
    發不合法。為此，聲明異議，請求撤銷原處分。
三、按汽車行駛於高速公路、快速公路或設站管制之道路，不遵
    使用限制、禁止、行車管制及管理事項之管制規則，而有行
    車速度超過規定之最高速限或低於規定之最低速限之行為者
    ，處汽車駕駛人新臺幣三千元以上六千元以下罰鍰，並記違
    規點數一點，道路交通管理處罰條例第33條第1項第1款、第
    63 條第1項第1款定有明文。經查：
（一）異議人並不否認「伊於97年10月14日上午6時38分許，駕
      駛車牌號碼MK-4378號自小客車，行經國道五號高速公路
      北向39.7公里處時，經警方攔下後，警方以伊行車速度時
      速110公里已經超速為由開單舉發，伊在舉發單上簽名並
      收受該舉發單。」之事實（見本院卷第17頁），且有舉發
      違反道路交通管理事件通知單一件在卷可稽。
（二）其次，證人即舉發員警陳冠宇已於本院調查時結證「97年
      10月14日上午6時38分，我在最高速限時速90公里之國道
      五號高速公路北向39.7公里處執勤時，我持雷射測速槍測
      得MK-4378號自小客車之行車速度為時速110公里，我們就
      立即出示指揮棒示意攔停MK-4378號自小客車，但是該車
      並沒有馬上停車，我們就上車尾隨，之後國道五號高速公
      路北向35公里處攔下MK-4378號自小客車，駕駛人就是異
      議人甲○○，我們就依程序出示測速槍所測得之速度給異
      議人看，異議人就說他要上班趕時間，我們就依法開單告
      發，異議人便簽收罰單。本件在舉發地點前方並沒有設置
      前有測速照相之警告標示，因為設置前有測速照相警告標
      示之規定是適用於逕行舉發行為，本件是攔停舉發，並沒
      有該規定之適用。本件所使用的雷射測速儀器業經檢驗合
      格證明，當日儀器之功能亦屬正常，本件舉發是正確無誤
      的，當天所測得的確實MK-4378號自小客車，該車確實是
      以時速110公里之速度超速行駛。當天攔停以後，我們的
      對話有錄音。」等語綦詳（見本院卷第17、18頁），核與
      另一舉發員警陳重吉所結證「97年10月14日上午6時38分
      ，我們在國道五號高速公路北向39.7公里處執行測速勤務
      ，是由陳冠宇拿雷射測速槍進行測速，陳冠宇說MK-4378
      號自小客車超速，我們要攔停該車，但該車未停，我們就
      上車去追，後來在國道五號北向35公里攔停該車，陳冠宇
      跟我說MK-4378號自小客車時速110公里並拿測速槍的數據
      給我看，我們便拿測速槍上數據給駕駛人就是異議人看，
      異議人說他趕著上班，我們就開單告發，當時異議人便在
      罰單上簽名收受。本件所使用的雷射測速儀器業經檢驗合
      格證明，當日儀器之功能亦屬正常，本件舉發是正確無誤
      的。」之情節相符（見本院卷第19、20頁），並有雷達測
      速儀之檢定合格證書及使用操作手冊在卷可稽。而證人陳
      冠宇、陳重吉雖係本件原處分機關認定異議人有前揭違規
      行為之舉發員警，然因異議人並無法舉出或請本院調查任
      何對其有利之證據資料，以使本院對證人陳冠宇、陳重吉
      所供述之異議人違規事實產生任何合理之懷疑，且於本件
      卷存證據資料內，亦無任何積極證據足以證明證人陳冠宇
      、陳重吉上開供述係屬虛偽，更無足以令人顯信渠等供述
      為不可採之品性證據或前科證據存在，且衡諸證人陳冠宇
      、陳重吉與異議人素不相識，並無宿怨，亦無仇隙，渠等
      顯無自陷於偽證罪之追訴而構詞誣賴異議人之理，故自不
      得以證人陳冠宇、陳重吉為本件開單告發員警，即全盤抹
      煞渠等其在訴訟上之證人資格或其證詞之真實性。更何況
      ，依本院勘驗舉發員警所提出舉發當時之錄音內容結果，
      可見員警於攔下異議人時，確實曾對異議人表示其行車速
      度為時速110公里，此有勘驗筆錄可佐（見本院卷第20頁
      ），倘非員警已使用雷射測速槍測得MK-4378號自小客車
      之行車速度為時速110公里，員警於攔下MK-4378號自小客
      車時，如何虛構其行車速度為時速110公里？而員警既已
      使用雷射測速槍測得MK-4378號自小客車之行車速度為時
      速110公里，則其於攔下MK-4378號自小客車時，衡情自會
      將上開科學採證結果出示予違規行為人即異議人，藉以說
      服異議人承認違規行為而於舉發單上簽名並收受之。因此
      ，證人陳冠宇、陳重吉所為之前揭證詞，應堪信為真實，
      異議人空言否認證人陳冠宇、陳重吉證詞之真實性，並辯
      稱「伊於97年10月14日上午6時38分許，駕駛車牌號碼MK-
      4378號自小客車，行經國道五號高速公路北向39.7公里處
      時，並未有超速之違規行為，本件舉發員警並沒有提出科
      學證據證明異議人有違規超速之行為。」云云，自不足採
      。
（三）至於異議人雖辯稱「本件舉發地點前方關於速限之標示不
      明，異議人根本不知該地限速為90公里。」云云，然國道
      五號高速公路於出雪山隧道後，在宜蘭縣境內之平原路段
      ，其最高行車速限為時速90公里乙情，迭據道路主管機關
      、國道公路警察局於各種大眾傳播媒體上廣為宣傳，於國
      道五號高速公路宜蘭縣境內之平原路段亦設有諸多之速限
      警告標示，上開限速規定已為用路人所週知事實。本件異
      議人既已坦認「我家住住冬山，97年10月14日以前已經使
      用國道高速公路平原線很多次。」等情不諱（見本院卷第
      20至21頁），且證人即舉發員警陳冠宇亦證稱「舉發地點
      前方國道五號北向44.5公里設有最高速限之標誌」等與甚
      明（見本院卷第20至21頁），並提出該速限標誌設置位置
      之相片一張佐證，則異議人對於屬國道五號高速公路宜蘭
      縣境內平原路段之舉發地點國道五號高速公路北向39.7公
      里處之最高速限為時速90公里自應知之甚詳，其上開所辯
      顯屬狡卸之詞，諉無足取。
（四）而異議人雖又辯稱「警方並未在舉發地點前的300公尺處
      設置前有測速照相之警告標示，所以本件舉發不合法。」
      云云，然關於「對於行車速度超過規定之最高速限或低於
      規定之最低速限之違規行為，採用固定或非固定式科學儀
      器取得證據資料證明者，於一般道路須至少於一百公尺，
      於高速公路、快速公路須至少於三百公尺前，明顯標示之
      」之規定，只適用於警方採用「逕行舉發」方式舉發超速
      時始有適用，此觀道路交通管理處罰條例第7條之2第1至4
      項「汽車駕駛人之行為有下列情形之一，當場不能或不宜
      攔截製單舉發者，得逕行舉發：一、闖紅燈或平交道。二
      、搶越行人穿越道。三、在道路收費停車處所停車，不依
      規定繳費。四、不服指揮稽查而逃逸，或聞消防車、救護
      車、警備車、工程救險車之警號不立即避讓。五、違規停
      車或搶越行人穿越道，經各級學校交通服務隊現場導護人
      員簽證檢舉。六、行經設有收費站、地磅之道路，不依規
      定停車繳費或過磅。七、經以科學儀器取得證據資料證明
      其行為違規。」、「前項第七款之科學儀器應採固定式，
      並定期於網站公布其設置地點。但汽車駕駛人之行為屬下
      列情形之一者，不在此限：一、蛇行、危險方式駕車或二
      輛以上之汽車競駛或競技。二、行駛路肩。三、違規超車
      。四、違規停車而駕駛人不在場。五、未依規定行駛車道
      。六、未依規定變換車道。七、未保持安全距離。八、跨
      越禁止變換車道線或槽化線。九、行車速度超過規定之最
      高速限或低於規定之最低速限。十、汽車駕駛人或乘客未
      依規定繫安全帶。十一、汽車駕駛人或附載座人未依規定
      戴安全帽。」、「對於前項第九款之違規行為，採用固定
      或非固定式科學儀器取得證據資料證明者，於一般道路須
      至少於一百公尺，於高速公路、快速公路須至少於三百公
      尺前，明顯標示之。」、「第一項逕行舉發，應記明車輛
      牌照號碼、車型等可資辨明之資料，以汽車所有人為被通
      知人製單舉發。」之規定即明。本件情形，舉發員警係採
      用雷射測速儀器進行測速採證後，當場攔停異議人製單舉
      發異議人違規超速行為之事實，業據證人陳冠宇、陳重吉
      證述明確，並為異議人所不否認，且有舉發違反道路交通
      管理事件通知單一件在卷可稽，從而，本件自無道路交通
      管理處罰條例第7條之2第3項「對於行車速度超過規定之
      最高速限或低於規定之最低速限之違規行為，採用固定或
      非固定式科學儀器取得證據資料證明者，於一般道路須至
      少於一百公尺，於高速公路、快速公路須至少於三百公尺
      前，明顯標示之」規定適用之餘地，員警未於舉發地點三
      百公尺前設置「前有測速照相」之警告標示，並無任何違
      法或不當之處，異議人前揭所辯亦屬無稽，自不足採。
（五）從而，異議人於97年10月14日上午6時38分許，駕駛車牌
      號碼MK-4378號自小客車行駛於高速公路，不遵使用行車
      管制規定，在最高速限為時速90公里之國道五號高速公路
      北向39.7公里處，以時速110公里之速度超速行駛之違規
      事實，已堪認定。
四、綜上所述，原處分機關所為之本件裁決，核與前舉道路交通
    管理處罰條例第33條第1項第1款、第63條第1項第1款之規定
    相符，並無違法或不當之處，故異議人以首揭情詞，對於上
    開裁決提起異議，並無理由，應予駁回。
五、據上論斷，依道路交通案件處理辦法第19條，裁定如主文。
中    華    民    國    98    年    1    月     5     日
                  交通法庭法  官  劉家祥
以上正本證明與原本無異。
如不服本裁定，應於裁定送達後5日內，向本院提出抗告狀。（
應附繕本）
                          書記官  劉謹翊
中    華    民    國    98    年    1    月     5     日


司法院資訊處製作；財團法人民間司法改革基金會備份。
